臺灣高等法院臺南分院民事判決　100年度上易字第60號
上訴人即附
帶被上訴人　蔣麗美
　　　　　　蔣麗雪
　　　　　　蔣文榮
　　　　　　蔣佳燕
　　　　　　蔣耀鴻
上列五人共同
訴訟代理人　何永福　律師
上列五人共同
複　代理人　廖耿璋
被上訴人即
附帶上訴人　台灣中油股份有限公司
法定代理人　朱少華
訴訟代理人　劉榮村　律師
上列當事人間返還不當得利事件，上訴人對於中華民國100年1月
25日臺灣嘉義地方法院第一審判決（99年度訴字第680號）提起
上訴，被上訴人並為附帶上訴，本院於100年9月6日言詞辯論終
結，判決如下：
    主  文
原判決(一)關於駁回附帶上訴人後開第二項之部分；(二)駁回附帶上
訴人後列第三項之訴部分，暨訴訟費用之裁判（除確定部分外）
均廢棄。
上列廢棄(一)部分，原判決主文第三項命附帶被上訴人蔣麗美、蔣
麗雪、蔣文榮、蔣佳燕、蔣耀鴻各給付部分，各應由其餘附帶被
上訴人連帶給付。
上列廢棄(二)部分，附帶被上訴人蔣麗美、蔣麗雪、蔣文榮、蔣佳
燕、蔣耀鴻應再連帶給付附帶上訴人新台幣貳拾陸萬仟壹佰捌
拾伍元；及自民國九十九年十一月二十日起，均至清償日止按週
年利率百分之五計算之利息。
上訴人蔣麗美、蔣麗雪、蔣文榮、蔣佳燕、蔣耀鴻等之上訴駁回
。
第一（除確定部分外）、二審（包括附帶上訴）訴訟費用由上訴
人即附帶被上訴人蔣麗美、蔣麗雪、蔣文榮、蔣佳燕、蔣耀鴻連
帶負擔。
    事實及理由
甲、程序方面：
    按被上訴人於言詞辯論終結前，得為附帶上訴；民事訴訟法
    第460條定有明文。查被上訴人原起訴主張上訴人蔣麗美、
    蔣麗雪、蔣文榮、蔣佳燕、蔣耀鴻（下稱上訴人等5人）應
    在繼承蔣添貴之遺產範圍內，連帶給付被上訴人新臺幣（下
    同）517,053元，及自起訴狀繕本送達翌日起至清償日止按
    週年利率百分之5計算之利息；上訴人等5人應連帶給付被上
    訴人321,411元，及自起訴狀繕本送達翌日起至清償日止按
    週年利率百分之5計算之利息。經原審判命：(1)上訴人等5人
    應在繼承蔣添貴之遺產範圍內連帶給付被上訴人517,053元
    之本息。(2)上訴人蔣麗美、蔣麗雪、蔣文榮、蔣耀鴻應在繼
    承蔣添貴之遺產範圍內連帶給付被上訴人71元(3)上訴人等5
    人應各給付被上訴人52,636元本息之判決。上訴人不服而就
    上開敗訴部分提起上訴後，被上訴人提起本件附帶上訴，上
    訴人雖對之爭執而主張此屬起訴請求之擴張，而非為附帶上
    訴云云；然查被上訴人係就其敗訴部分（即原審未判命上訴
    人等5人應連帶給付被上訴人52,636元本息，及駁回被上訴
    人請求上訴人給付268,775元其中263,185元本息部分）提起
    附帶上訴（見本院卷第24-25頁），非屬起訴請求擴張，揆
    諸前開規定，應予准許，合先敘明。
乙、實體方面：
一、被上訴人即附帶上訴人（下稱被上訴人）主張：
  (一)被上訴人於原審起訴主張：上訴人等5人之被繼承人蔣添貴
    生前無權占用被上訴人所有坐落嘉義市○路○段302地號土
    地106平方公尺及同段000-0000地號土地3處面積依次277平
    方公尺、118平方公尺、2平方公尺，並在其上興建房屋。嗣
    經原審82年度訴字第504號拆屋交地事件判命蔣添貴拆除房
    屋並交還土地確定在案。民國（下同）86年12月間，被上訴
    人以上開確定判決為執行名義聲請強制執行，由原審86年度
    執字第4183號強制執行事件受理，惟該程序僅拆除上開302
    地號土地地上物並交還該部分土地，其餘3處建物（即前開
    504號判決附圖C、D、E所示部分，下稱系爭建物）蔣添貴出
    具切結書承諾會於88年04月26日前自動拆除完畢，被上訴人
    因此暫撤回執行。但蔣添貴屆期仍未自動拆除，因上開建物
    跨建在台灣省嘉南農田水利會（下稱嘉南水利會）土地上，
    嘉南水利會於95年5月間訴請蔣添貴交還與上開3處相鄰之該
    會土地，經原審95年度訴字第518號判決確定，嗣蔣添貴於
    96年09月13日死亡。被上訴人與嘉南水利會乃共同聲請強制
    執行，由原審97年度執字第25564號拆屋交地執行事件受理
    在案，嗣經上訴人於98年07月31日自動拆除地上物，執行法
    院於98年08月13日強制執行將土地點交與被上訴人。本件訴
    外人蔣添貴無權占用系爭土地3處面積共計397平方公尺，系
    爭土地自93年1月起至99年1月止之申報地價均為5,280元，
    被上訴人爰依民法第179條、土地法第105條準用同法第97條
    之規定，請求上訴人給付相當租金之損害金，並聲明：「一
    、上訴人蔣麗美、蔣麗雪、蔣文榮、蔣佳燕、蔣耀鴻應在繼
    承蔣添貴之遺產範圍內，連帶給付被上訴人517,053元，及
    自起訴狀繕本送達翌日起至清償日止按週年利率百分之5計
    算之利息。二、上訴人蔣麗美、蔣麗雪、蔣文榮、蔣佳燕、
    蔣耀鴻應連帶給付被上訴人321,411元，及自起訴狀繕本送
    達翌日起至清償日止按週年利率百分之五計算之利息。三、
    被上訴人願供擔保，請准宣告假執行。」【原審判命：(1)上
    訴人等5人應在繼承蔣添貴遺產範圍內連帶給付被上訴人517
    ,053元之本息。(2)上訴人蔣麗美、蔣麗雪、蔣文榮、蔣耀鴻
    應在繼承蔣添貴之遺產範圍內連帶給付被上訴人71元。(3)上
    訴人等5人應各給付被上訴人52,636元之本息。(4)被上訴人
    其餘之訴駁回。上訴人就上開敗訴部分全部不服而提起上訴
    後，被上訴人亦就其敗訴部分（即原審未判命上訴人等5人
    應連帶給付被上訴人52,636元本息，及駁回被上訴人請求上
    訴人給付268,775元其中263,185元本息部分）提起附帶上訴
    而請求判命附帶被上訴人應連帶給付附帶上訴人52,636元之
    本息，及附帶被上訴人應再連帶給付附帶上訴人263,185元
    之本息。另被上訴人上開起訴聲明第二項請求上訴人等連帶
    給付超過315,821元（計算式：52,636＋263,185＝315,821
    ）本息部分（即5,590元）（計算式：321,411－315,821＝5
    ,590），未據被上訴人提起上訴，業告確定。】
  (二)於本院補稱：
  1.被上訴人另請求訴外人蔣杞水花返還不當得利事件經鈞院99
    年度上易字第118號判決認定：「應認自蔣添貴死亡後至原
    審依強制執行將前開部分土地交還被上訴人之日止，前開土
    地係由蔣添貴之繼承人共同無權占用而受有相當於租金之利
    益，致被上訴人受有相當於租金之損害。而其等所負之拆屋
    交地之給付係不可分，依民法第292條準用第273條規定，應
    連帶將該部分利益返還於被上訴人」等情，不失為有關訴訟
    標的之重要爭點，既已為該案所判斷，則除該判斷顯然違背
    法令或他造當事人在本件已提出新訴訟資料，足以推翻原判
    決之情形外，法院對該重要爭點之法律關係，不得作相反之
    判斷，以符民事訴訟上之誠信原則（參見最高法院84年台上
    字第2530號判例）。故原審依修正前民法第1148條規定，認
    系爭建物應由蔣添貴繼承人包括上訴人在內等共同繼承，彼
    等共同無權占有該建物致被上訴人受有相當租金金額應為31
    5,821元之損害等情，此項判斷固屬正確，惟原判決認此項
    不當得利之債務應負各別給付之責任，而不負連帶責任，顯
    悖於上開判例意旨而有違誤。
  2.又系爭土地係遭蔣添貴所有上開房屋無權占用，蔣某自應負
    有拆屋交地之債務；參以民法第1148、1151、1153條第1項
    規定，蔣某死亡後，因繼承關係，該土地上房屋所有權當為
    附帶被上訴人等全體繼承人繼承，又繼承人有數人時，在分
    割遺產前，各繼承人對於遺產全部為公同共有，並對被繼承
    人之債務負連帶責任。是蔣某上開拆屋還地之債務人地位，
    應概括由上訴人等5人全體所繼承負擔，並應連帶負責。況
    在遺產為公同共有之情況下，各繼承人並無可以處分其應繼
    分，在對外關係並無如分別共有各共有人得按其應有部分對
    第三人負責可言，故不論債務為可分與否，其給付應屬不可
    分。故公同共有人對公同共有物所生之債務，均應負連帶給
    付之責任。原判決認本件不當得利債務為金錢債務，給付並
    非不可分，而判令各上訴人應給付52,636元本息，但未令彼
    此間負連帶給付，自屬違法不當。爰提起附帶上訴請求判命
    上訴人就上開給付部分應連帶給付。至其餘應給付部分263,
    185元及利息（全部令自99年11月20日起算），附帶被上訴
    人全體應再連帶給付。
  (三)並於本院為聲明：
  1.答辯聲明：(1)上訴駁回。(2)第二審訴訟費用由上訴人負擔。
  2.附帶上訴之聲明：(1)原判決關於駁回附帶上訴人其餘之訴部
    分廢棄。(2)上開廢棄部分，附帶被上訴人就原判決所命應各
    給付52,636元及利息部分應負連帶給付之責任。(3)附帶被上
    訴人應再連帶給付附帶上訴人263,185元及自99年11月20日
    起均至清償日止按週年利率百分之5計算之利息。(4)附帶上
    訴訴訟費用由附帶被上訴人負擔。
二、上訴人蔣麗美、蔣麗雪、蔣文榮、蔣佳燕、蔣耀鴻即附帶被
    上訴人（下稱上訴人）於本院審理時之陳述除與原審判決記
    載相同者予以引用外，並補以下列等語，資為抗辯：
  (一)附帶上訴人請求「再給付」263,185元，應屬起訴請求之擴
    張，此部分非附帶上訴，且請求263,185元之依據為何？另
    被繼承人死亡後，繼承人若占用所繼承之遺產，如果被請求
    相當於不當得利之租金，則繼承人相互之間並不構成連帶債
    務。又上訴人蔣麗雪、蔣麗美、蔣文榮係被繼承人蔣添貴與
    前妻蔣劉秋蓮所生之子女，伊母因與蔣添貴離婚，從小上訴
    人蔣麗雪、蔣麗美、蔣文榮即未與蔣添貴居住而由母親扶養
    長大。有關蔣添貴所留系爭占有被上訴人土地之房屋，上訴
    人蔣麗雪、蔣麗美、蔣文榮從小即未在該處居住，亦不知有
    該系爭房屋，更不知占用被上訴人土地；蔣添貴過世後上訴
    人蔣麗雪、蔣麗美、蔣文榮亦從未插手處理其遺產，係被上
    訴人起訴後才知上訴人蔣耀鴻辦理限定繼承情事，是其等既
    從未居住及使用系爭房屋，被上訴人請求上訴人蔣麗雪、蔣
    麗美、蔣文榮返還不當得利，自屬無據。被上訴人在鈞院另
    案98年度訴字第710號蔣杞水花返還不當得利事件，已訴請
    蔣杞水花自蔣添貴死亡後應返還不當得利66,961元，該案並
    已判決確定，被上訴人既已向蔣杞水花請求66,961元，倘上
    訴人有返還義務，亦應扣除上述66,961元，否則豈非被上訴
    人額外不當獲利66,961元；且原審以申報地價年息百分之8
    計算不當得利準據，實屬過高，本件應以百分之6計算方屬
    允當。
  (二)並於本院為聲明：
  1.上訴聲明：(1)原判決不利上訴人部分廢棄。(2)上開廢棄部分
    ，被上訴人在第一審之訴駁回。(3)第一、二審訴訟費用由被
    上訴人負擔。
  2.附帶上訴答辯聲明：(1)附帶上訴駁回。(2)附帶上訴訴訟費用
    由附帶上訴人負擔。
三、兩造對下列事實，並不爭執，堪信為真實：
  (一)上訴人等5人之被繼承人蔣添貴生前無正當權源占用被上訴
    人所有坐落嘉義市○路○段302地號土地106平方公尺及同段
    000-0000地號土地3處面積依次277平方公尺、118平方公尺
    、2平方公尺，並在其上興建房屋。
  (二)原審82年度訴字第504號拆屋交地事件判決命蔣添貴拆除地
    上房屋並交還土地確定在案。
  (三)86年12月間，被上訴人以上開確定判決為執行名義，聲請為
    強制執行，由原審民事執行處86年度執字第4183號受理，惟
    於該程序僅拆除上開302地號土地上之地上物並交還該部分
    土地，上開000-0000地號土地上前開3處建物（即前開504號
    判決附圖C、D、E所示部分），因該等建物跨建在嘉南水利
    會土地上，執行技術較為困難，同時蔣添貴亦出具切結書承
    諾在88年04月26日前自動拆除完畢，被上訴人因此暫撤回執
    行。但蔣添貴屆期仍未自動拆除。
  (四)又因嘉南水利會於95年5月間訴請蔣添貴交還與上述3處系爭
    建物占有該水利會所有之土地，經原審以95年度訴字第518
    號判決確定。
  (五)蔣添貴已於96年9月13日死亡。
  (六)被上訴人與嘉南水利會乃共同聲請原審強制執行，由原審民
    事執行處97年度執字第25564號拆屋交地執行事件受理，嗣
    經包含上訴人在內之蔣添貴之繼承人於98年07月31日自動拆
    除地上物，執行法院於98年08月13日強制執行將土地點交與
    被上訴人。又原為蔣添貴所有占用系爭土地前開3處之系爭
    建物，直到98年07月31日申請拆除，並經核准註銷房屋稅籍
    資料在案，此有嘉義市政府稅務局99年12月28日嘉市稅房字
    第0990741371號函附卷可稽（見原審卷第74頁）。
四、兩造爭執之事項：
  (一)蔣添貴死亡前無權占用系爭土地獲得之利益為何？蔣添貴死
    亡後至系爭建物拆除之日即98年07月31日止，蔣添貴之繼承
    人共同無權占用系爭土地所受利益致被上訴人受損害之金額
    為何？
  (二)蔣添貴之繼承人對於蔣添貴所負之債務，是否得以其繼承之
    遺產為限度，負償還責任？是否就蔣添貴對於被上訴人所負
    返還不當得利債務，負連帶清償責任？
五、本院判斷：
  (一)按無法律上之原因而受利益，致他人受損害者，應返還其利
    益，民法第179條前段定有明文。無權占用他人之土地，可
    能獲得相當租金之利益，致所有人因而受有相當租金之損害
    ，所有人得依民法第179條之規定請求占有人給付相當租金
    之損害金。本件上訴人之被繼承人蔣添貴無權占用系爭土地
    如前開C、D、E所示面積各為277平方公尺、118平方公尺、2
    平方公尺，合計397平方公尺，前經原審83年02月5日82年度
    訴字第504號判決蔣添貴應將前開建物拆除並將土地返還被
    上訴人等情，已如前述。又訴外人蔣添貴已於96年09月13日
    死亡，有戶籍謄本附卷可按（見原審卷第33頁），是被上訴
    人主張蔣添貴自93年8月14日起至96年9月13日止（共37個月
    ），無權占用前開土地，獲得相當於租金之利益，致被上訴
    人受有相當於租金之損害，應將該利益返還於被上訴人，即
    對於被上訴人負有返還該利益之債務，自屬有據。復依土地
    法第105條準用同法第97條之規定，租用基地建築房屋之租
    金，以不超過土地申報總價年息百分之10為限。被上訴人主
    張系爭土地自93年1月起至99年1月止之申報地價均為每平方
    公尺5,280元乙節，有地價證明書附卷可按，再參以系爭土
    地坐落嘉義市○○○路與世賢路交叉口，在被上訴人煉製研
    究所等廠區之圍牆外，在土地東側有德和碾米廠等，西側有
    檳榔攤、土地公廟、LG家電行，對面世賢路自東邊依次為亞
    太電訊、阜益建材、元捷能源公司、明治家電、家園檳榔、
    建國體育用品、浚浩電腦、高律師、豐田汽車修養場等，附
    近商店林立，交通方便，且上訴人之被繼承人生前蓋建之房
    屋均面臨世賢路，店面有8、9間之多，除經營文化葬儀社外
    ，1樓剩餘房間及2樓部分出租予學生等各情，業經被上訴人
    於原審另件98年度訴字第710號返還不當得利事件提出相關
    位置圖及照片附卷可佐（見該卷第46-53頁），且為上訴人
    所不爭，應堪信為真實。本院斟酌系爭土地位置，附近繁榮
    程度、利用基地之經濟價值、所受利益，認為被上訴人主張
    應以年息百分之8計算租金乙節，尚非過高，應為可採。基
    上，訴外人蔣添貴自93年8月14日起至96年9月13日止無權占
    用前開土地能獲得之利益即為517,053元【計算式：（5,280
    397）8％1237＝517,053元，元以下四捨五入】。
    上訴人雖抗辯稱依系爭土地地形、交通狀況，本件應以申報
    地價年息百分之6計算租金云云；然未據舉證抗辯之依據為
    何，尚不足採。上訴人另辯稱：訴外人蔣添貴已於96年01月
    間將系爭建物贈與訴外人蔣杞水花並辦理納稅義務人變更云
    云；經原審去函嘉義市政府稅務局請其提供有關系爭建物房
    屋稅籍及納稅義務人變更資料，經該局函覆原審稱：「說明
    二、經查本局房屋稅籍紀錄表記載，上開房屋於81年12月22
    日申報設立房屋稅籍，納稅義務人係蔣添貴先生，未曾移轉
    變更，該屋業於98年07月31日申請拆除，並經核准註銷房屋
    稅籍資料在案」等語，有該局99年12月28日嘉市稅房字第09
    90741371號函附卷可稽（見原審卷第74頁），揆諸上開覆函
    ，系爭建物自81年12月22日迄至核准註銷房屋稅籍資料之日
    止，納稅義務人均為蔣添貴，則上訴人主張系爭建物已辦理
    納稅義務人變更一節，已非無疑，上訴人復未能舉證以實其
    說，則上訴人抗辯稱系爭建物已贈與蔣杞水花云云，顯不可
    採。
  (二)次按「繼承人得限定以因繼承所得之遺產，償還被繼承人之
    債務。繼承人有數人，其中一人主張為前項限定之繼承時，
    其他繼承人視為同為限定之繼承。為限定之繼承者，其對於
    被繼承人之權利、義務，不因繼承而消滅。」97年1月2日民
    法繼承編修正前第1154條定有明文。繼承人得限定以因繼承
    所得之遺產，償還被繼承人之債務。再按「繼承人有數人中
    一人主張為前項限定之繼承時，其他繼承人視為同為限定之
    繼承。民法第1154條第1、2項定有明文。準此，限定繼承之
    繼承人，就被繼承人之債務，僅負以繼承遺產為限度之有限
    責任。」（最高法院95年度台上字第1992號判決意旨參照）
    本件上訴人之被繼承人蔣添貴於96年09月13日死亡，其繼承
    應適用前揭97年1月2日修正前之規定。查上訴人蔣耀鴻於原
    審為限定繼承所提出之繼承系統表記載，蔣添貴之繼承人共
    6人（即訴外人蔣杞水花、上訴人蔣文榮、蔣麗美、蔣麗雪
    、蔣佳燕、蔣耀鴻），上訴人蔣耀鴻已於法定期間內開具遺
    產清冊向原審聲明限定繼承等情，業據原審調取該院96年度
    繼字第1167號限定繼承卷宗核閱無訛，且為兩造所不爭執，
    堪信為真。從而，揆諸前開規定，蔣添貴之繼承人其中一人
    即上訴人蔣耀鴻主張限定繼承，則其餘上訴人視同為限定之
    繼承，對於蔣添貴所負之債務，應以其繼承之遺產為限度，
    負償還責任。再按「繼承人對於被繼承人之債務，負連帶責
    任。」98年6月10日修正前民法第1153條第1項定有明文。是
    被上訴人主張上訴人應以其繼承蔣添貴之遺產為限度，就蔣
    添貴對於被上訴人所負前開517,053元之返還不當得利債務
    ，負連帶清償責任乙節，自屬有據。次按「繼承人自繼承開
    始時，除本法另有規定外，承受被繼承人財產上之一切權利
    、義務。但權利、義務專屬於被繼承人本身者，不在此限。
    」97年1月2日民法繼承編修正前第1148條定有明文。是依上
    開規定，系爭建物即應由蔣添貴之繼承人共同繼承（即訴外
    人蔣杞水花、上訴人蔣文榮、蔣麗美、蔣麗雪、蔣佳燕、蔣
    耀鴻），足堪認定。上訴人蔣麗美、蔣麗雪、蔣文榮雖辯稱
    其等從小即未與訴外人蔣添貴居住，不知有前開建物存在，
    更不知占用被上訴人土地，蔣添貴過世後，亦從未插手遺產
    之處理云云，然迄未能舉證以實其說，自難信採。上訴人又
    未主張、證明其等繼承人於繼承後已就該繼承之遺產為分割
    ，是應認自蔣添貴死亡後至拆除房屋之日止，系爭土地係由
    蔣添貴之繼承人共同無權占用而受有相當於租金之利益，致
    被上訴人受有相當於租金之損害。是自蔣添貴死亡後即自96
    年9月14日起至系爭建物拆除之日即98年7月31日止，蔣添貴
    之繼承人即上訴人與訴外人蔣杞水花共同無權占用系爭土地
    所受利益致被上訴人受損害之金額應為315,821元【包括附
    帶上訴請求附帶被上訴人等5人應連帶給付被上訴人52,636
    元，及應再連帶給付263,185元；亦即52,636元＋263,185元
    ＝315,821元】【計算式：（5,280397）8％12（22
    ＋18/30）＝315,821元，元以下四捨五入】；復參以最高法
    院91年度台上字第546號判決意旨：「．．．上訴人為劉○
    ○之繼承人，依繼承之法理，應由上訴人承受其債務。劉○
    ○於民國80年7月12日死亡，其生前即自79年6月01日至80年
    07月12日所負相當租金之損害金債務，應由上訴人連帶給付
    。又系爭汽車教練場為劉○○之遺產，其占有系爭土地縱未
    營業，自受有相當租金之利益，致被上訴人受損害，惟遺產
    尚未分割，其占用系爭土地仍在繼續狀態中，故劉○○死後
    ，即自80年07月13日起仍應由其繼承人全體連帶負責賠償被
    上訴人所受相當於租金之損害，即上訴人應連帶給付自80年
    07月13日起至交還土地日止被上訴人所受相當於租金之損害
    。」，是揆之前開最高法院判決意旨，系爭建物既尚未分割
    ，上訴人所負之拆屋還地之給付乃係不可分，依民法第292
    條準用第273條規定，應連帶將該相當於租金之不當得利315
    ,821元返還被上訴人。從而，被上訴人主張上訴人應返還無
    權占用系爭土地相當於租金之不當得利，而請求上訴人負連
    帶給付之責，自屬有據。另上訴人雖先辯稱被上訴人前已向
    訴外人蔣杞水花訴請返還不當得利66,961元並經判決確定，
    本件請求自應扣除該金額云云；然上訴人亦不爭執蔣杞水花
    尚未履行該債務（見本院卷第43頁），是訴外人蔣杞水花既
    尚未清償該66,961元債務，則上訴人抗辯稱此部分金額應予
    扣除云云，洵不可採。
六、綜上所述，被上訴人依繼承及不當得利之法律關係，請求判
    命：(一)上訴人蔣麗美、蔣麗雪、蔣文榮、蔣佳燕、蔣耀鴻應
    在繼承蔣添貴之遺產限度內連帶給付被上訴人517,053元，
    及自起訴狀繕本收受日99年11月19日之翌日即99年11月20日
    起至清償日止，按週年利率百分之5計算之利息；又上訴人
    蔣文榮、蔣麗美、蔣麗雪、蔣耀鴻等4人，及上訴人蔣佳燕
    係分別於99年11月18日、11月19日收受起訴狀繕本，有送達
    證書在卷可佐（見原審卷第46-50頁），是上訴人蔣文榮、
    蔣麗美、蔣麗雪、蔣耀鴻等4人自收受起訴狀繕本翌日即99
    年11月19日至前開11月20日利息起算日止計一日之利息為71
    元【（計算式：517,0535％）1365＝71元，元以下四
    捨五入】，上訴人蔣麗美、蔣麗雪、蔣文榮、蔣耀鴻亦應在
    繼承蔣添貴之遺產範圍內就該71元之利息負連帶給付之責。
    (二)附帶被上訴人蔣麗美、蔣麗雪、蔣文榮、蔣佳燕、蔣耀鴻
    應連帶給付附帶上訴人52,636元；及附帶被上訴人蔣麗美、
    蔣麗雪、蔣文榮、蔣佳燕、蔣耀鴻應自99年11月19日起，附
    帶被上訴人蔣佳燕應自99年11月20日起，均至清償日止按週
    年利率百分之5計算之利息。(三)附帶被上訴人蔣麗美、蔣麗
    雪、蔣文榮、蔣佳燕、蔣耀鴻應再連帶給付附帶上訴人263,
    185元；及自99年11月20日起，均至清償日止按週年利率百
    分之5計算利息之判決，均為有理由，應予准許。關於原審
    判命上訴人給付如上述(一)部分，並為假執行之宣告，核無不
    當，上訴人上訴意旨指摘原判決此部分不當，求予廢棄改判
    ，為無理由，應駁回此部分之上訴。又原判決主文第3項命
    上訴人等5人應各給付被上訴人52,636元之本息，並為假執
    行之宣告，而未判命上訴人等5人應為連帶給付，及第4項駁
    回被上訴人請求上訴人給付268,775元其中263,185元本息部
    分，併駁回其假執行之聲請，即有未洽，附帶上訴人即被上
    訴人就此提起附帶上訴，指摘原判決主文第3、4項部分不當
    ，均求予廢棄改判，為有理由，自應由本院就此部分廢棄改
    判如主文第2、3項所示。
七、本件事證已臻明確，兩造其餘攻擊防禦方法及證據資料，核
    與本件判決結果不生影響，爰不一一加以論述，併此敘明。
八、據上論結，本件上訴人之上訴為無理由，被上訴人之附帶上
    訴為有理由，依民事訴訟法第449條第1項、第450條、第78
    條、第85條第2項，判決如主文。
中    華    民    國    100    年    9    月    20    日
                  民事第三庭    審判長法  官  黃崑宗
                                      法  官  蘇重信
                                      法  官  王浦傑
上為正本係照原本作成。
不得上訴。
中    華    民    國   100    年    9     月    20    日
                                      書記官  蔡振豐